【裁判字號】    91,上更(一),989
【裁判日期】    920326
【裁判案由】    公共危險等
【裁判全文】
臺灣高等法院刑事判決                          九十一年度上更(一)字第九八九號
    上  訴  人  臺灣桃園地方法院檢察署檢察官
    被      告  乙○○
    指定辯護人  本院公設辯護人郭書益
右上訴人因被告公共危險等案件，不服臺灣桃園地方法院八十八年度訴字第七０三號
，中華民國八十九年四月二十八日第一審判決（起訴案號：臺灣桃園地方法院檢察署
八十八年度偵字第六二０二號）提起上訴，經判決後，由最高法院發回更審，本院判
決如左：
        主  文
原判決關於乙○○被訴恐嚇危害安全及放火部分均撤銷。
乙○○放火燒燬現有人所在之建築物未遂，處有期徒刑貳年肆月。
        事  實
一、乙○○與丙○○係夫妻關係，於民國八十七年十二月二十七日十六時許，乙○○
    在桃園縣龍潭鄉○○路一九四巷二十四號一樓丙○○承租供經營服飾店之用之店
    舖（無人居住）內抽煙及嚼檳榔，丙○○見狀，為免其服飾被檳榔汁污損，乃將
    衣服收好，詎乙○○竟心生不悅，除將衣服打翻外，並基於傷害犯意，出手毆打
    丙○○，致丙○○受有右前額瘀傷四乘四公分、左上眼框零點二乘零點二公分、
    左側頭皮血腫、右前臂挫傷併瘀傷四乘三公分等傷害（此部分已判決確定）。嗣
    乙○○又另行起意，基於恐嚇之犯意，以加害財產之事，向丙○○恫嚇稱：「不
    讓你在這裡好好做，放一把火把店燒個精光」等語，致丙○○聞言心生畏懼，致
    生危害於安全。乙○○隨即至門外欲取水潑灑店內之服飾，丙○○乃利用乙○○
    至門外取水之際，將店舖之鐵捲門拉下，乙○○因此無法進入店內。詎乙○○竟
    惱羞成怒，明知上開店舖內有其妻丙○○及兒子楊師瑋等人在內，竟基於放火燒
    毀前揭建築物之犯意（但無殺人之犯意），而取來以寶特瓶裝之汽油一瓶，並於
    是（二十七）日十六時五十五分許要求丙○○開門不果後，將汽油淋在鐵捲門縫
    及地板處，並以打火機點火欲燒毀前揭建築物，嗣丙○○見乙○○點火燃燒後，
    乃隨即打一一九電話報警求援，而乙○○見火勢不小，乃又本於中止之意思，在
    消防隊尚未到達前，即以腳將火踩熄，防止火勢延燒，而未達燒燬上開建築物之
    程度。
二、案經被害人丙○○訴請臺灣桃園地方法院檢察署檢察官偵查起訴。
        理  由
一、本院前審訊據被告乙○○對於在右揭時地與其妻即告訴人丙○○發生爭執，並出
    手毆打告訴人之事實固不諱言，惟矢口否認有何恐嚇及放火之犯行，辯稱：當時
    並未出言恐嚇丙○○，係因機車老舊倒下，車上供該老舊機車加油所用之寶特瓶
    內裝汽油溢出，又不慎將煙蒂丟擲其上，引起火花，始起火燃燒，伊有將火踩熄
    云云。
二、惟查：
（一）被告乙○○如何於上述時地，出手毆打告訴人丙○○，並向丙○○恫嚇稱：「
      不讓你在這裡好好做，放一把火把店燒個精光，置你於死地」等語，致告訴人
      丙○○聞言心生畏懼，告訴人乃利用被告至門外取水之際，將店舖之鐵捲門拉
      下，被告因此無法進入店內而惱羞成怒，明知上開店舖內有告訴人及其兒子楊
      師瑋等人在內，仍以寶特瓶空瓶取來汽油，並於要求告訴人開門不果後，將汽
      油淋在鐵捲門縫及地板處，並以打火機點火欲燒毀前揭建築物，嗣被告點燃後
      ，見火勢不小，乃又本於中止之意思，以腳將火踩熄，防止火勢延燒，而未得
      逞等事實，已據告訴人丙○○迭於偵審中指訴甚詳（見偵查卷第十六、十七頁
      ，本院前審八十九年七月五日及更一審九十一年十二月二十六日筆錄），核與
      證人即據報趕赴現場之消防隊員吳國墀於原審證稱：「（問：至現場見到何事
      ？）我去時見到地上已沒有火，只有黑黑的。」、「（問：是否如照片所示（
      提示）？）是，我去現場時，乙○○告訴我他們夫妻吵架，他潑汽油點火，但
      火已被他踩熄了。」、「（問：判斷被告之汽油是潑灑在何處？）是潑在門縫
      及地板」、「（問：潑灑汽油是否有二處？）應該是延直線潑灑兩個地方。」
      、「我問丙○○為何會起火，丙○○說夫妻吵架，乙○○放火燒的。」、「（
      問：被告有無告訴你他們夫妻吵架，他潑汽油點火？）有，他在分駐所有這樣
      說。」、「（問：在分駐所被告是如何說？）我記憶最深是，他一直說不是故
      意，下次不會再犯。另外也有說他們夫妻吵架，一時衝動才潑汽油，下次不敢
      了。」等語相符（見原審卷第五十六頁、第九十六頁），並有現場相片三幀及
      桃園縣警察局平鎮分局八十八年九月六日平警分刑字第一六八００號函暨所附
      林常青報告書一紙在卷（見偵查卷第七頁、原審卷第六十五、六十六頁）可稽
      。另據證人即前往處理之龍潭消防隊隊員陳泰郎於原審證稱：「（問：本案處
      理情形如何？）因為無門牌，又找不到火警之跡象，民眾報案沒有具體說明門
      牌，我們就在找火警處，有一個婦人就告訴我們說有一店鋪之門燻黑黑，就是
      火警處。那婦人說就是坐在店鋪前那男子點火的，且剩下之汽油用保特瓶裝著
      ，那婦人告訴我們保特瓶就丟在那男人後面雜物內，我們才找到保特瓶。」（
      原審卷第一百三十四頁反面），復有桃園縣消防局八十九年七月二十四日桃消
      調字第五六八六號函附之桃園縣警察局消防隊受理災害查處記錄簿（一）及員
      警工作記錄簿在卷（均見本院前審卷）可稽。據該員警工作記錄簿記事欄及處
      理情形欄所載：「十六點五十五分時接獲勤指轉報中正路一百九十四巷二十四
      號住宅火警，立即由小隊陳泰郎、黃漢榮駕小廂車一輛、救護車一輛前往，到
      達現場時，是夫妻吵架。男：乙○○潑汽油於鐵門上引燃，幸未造成重大火災
      。處理情形：「一、縱火者：乙○○及汽油罐由龍潭所帶回處理。二、丙○○
      ：吵架受傷由119送敏盛醫院。三、0000000。」等情，足徵被告確有事實欄所
      載放火情事。況本院訊據證人王淑蓉到院證稱：「（問：八十七十二月二十七
      日年當天你有無在場？）我的店就在告訴人的店對面。」、「（問：案發當時
      你有無看到全部經過？）之前我聽到小孩哭，我看到被告和告訴人扭在一起，
      我以為被告喝醉，我走過去發現他們在爭吵，我又折回，我在店中坐下，看到
      店門口起火，所以我就趕快打一一九，我還打了兩次一一九趕快來。」、「（
      問：當時有無看到被告放火？）我沒有注意，我只看到火，火有被告那麼高。
      」、「（問：起火時被告在做何事？）他站在旁邊，我等了三分鐘火還是繼續
      燒，所以我才又打一一九。」、「（問：當時摩托車有無倒地？）沒有。」、
      「（問：火燒多久？）我第二次打完電話，火就開始減弱，後來就有一些人聚
      集，消防車來時火就熄了，約燒三到五分鐘。」、「（問：起火當時被告和另
      一位女兒有在旁邊？）是的。」、「（問：告訴人和一位兒子在店裡面？）是
      的。」等語（見本院前審八十九年七月十三日筆錄），佐以此次本院囑託台灣
      雲林地方法院傳訊目擊證人即被告之女兒甲○○，陳稱略以：「八十七年十二
      月二十七日下午四時許，在桃園縣龍潭鄉○○路一九四巷二十四號伊媽媽所經
      營服飾店，父母吵架，媽媽拉下鐵門，伊在門外有見到爸爸將一瓶汽油倒在鐵
      門處，並用打火機點燃，隨後爸爸自行熄滅後，警察才來，伊坐在機車上」（
      見更一卷附九十二年一月十五日囑託訊問筆錄），益徵告訴人之指訴為實在。
（二）雖被告辯稱：伊未恐嚇，當時係因機車老舊倒下，車上供該老舊機車加油所用
      之寶特瓶內裝汽油溢出，又不慎將煙蒂丟擲其上，引起火花，始起火燃燒云云
      。惟查所辯與前揭事證不符，已難採信，且依現場照片所示，鐵捲門上分別有
      兩處被火焚燒燻黑之痕跡，核與證人吳國墀於原審所證稱：「（汽油）應該是
      沿直線潑灑兩個地方」等語相符，則果如被告前揭所辯，鐵捲門上焉會分別有
      兩處被火焚燒之痕跡之理。另被告如無放火情事，衡情亦應不會向證人吳國墀
      自承：「因夫妻吵架，其始潑汽油點火，但火已被其踩熄了」、「因夫妻吵架
      ，一時衝動才潑汽油，下次不敢了」等語，況目睹證人王淑蓉到院證稱：起火
      之前，伊聽到小孩在哭，伊看到被告和告訴人扭在一起，伊走過去發現他們在
      爭吵，伊未見被告之摩托車有倒地情事，證人即被告女兒甲○○坐在機車上，
      指述爸爸放火後予以熄滅等語，已如前述，再參以被告簽名其上之火災報告表
      上已載明「起火原因：放火，火首：乙○○，阻遏燃燒原因：自行撲滅」等情
      ，有桃園縣消防局八十八年十二月八日桃消調字第八八０五號函暨所附火災報
      告表各一紙附卷（見原審卷第一二二、一二三、一二五頁）為憑，益見被告上
      開所辯，顯係事後圖卸之詞，不足採信。
（三）至證人即警員林長青於原審之證述，雖不能直接證述被告有起訴犯行（見原審
      卷第九十五頁、第一百零六頁反面、一百零七頁），及證人張廖靜妹於原審證
      稱：聽說有火燒房子，但未見到火燒情形等語（見原審卷第七十一頁），惟所
      供均不足以為被告有利之證明。至前揭桃園縣警察局消防隊受理災害查處記錄
      簿（一）雖載有目擊者「馮及」，惟未留年籍住所，僅有聯絡電話0000
      000號，經原審查知該電話裝機人為戴玉琴，並非馮及，並依該裝機地址
      傳訊證人馮及、戴玉琴無著，惟本院認本案事證已臻明確，經核尚無再行傳
      訊之必要。又本件不能證明被告有殺人之犯意，故雖有放火燒毀前揭建築物之
      犯行未遂，但仍不構成殺人未遂罪，均併此敘明。
（四）綜上各情，被告所辯，顯係事後卸責之詞，不足採信。其犯行已臻明確，應予
      依法論科。
三、查被告明知上開店舖內有其妻丙○○及兒子楊師瑋等人在內，竟基於放火燒毀前
    揭建築物之犯意（但無殺人之犯意），而取來汽油點火燃燒，惟於起火燃燒後，
    見火勢不小，乃又本於中止之意思，以腳將火踩熄，防止火勢延燒，而未達燒燬
    上開建築物之程度，核其所為，係犯刑法第一百七十三條第三項、第一項之放火
    燒燬現有人所在之建築物未遂罪。查以犯特定之罪為目的，於實施恐嚇後，並進
    而實行該特定罪者，即應逕依該特定之罪處斷，而無須再論以恐嚇罪。本件被告
    先為恐嚇「不讓你在這裡好好做，放一把火把店燒個精光」等語，進而實施放火
    之行為，即應逕依放火罪處斷，公訴人認被告另犯恐嚇罪云云，容有誤會。又被
    告雖有著手放火燒燬建築物之行為，惟未及燒燬之階段，即因己意中止，並以腳
    將火踩熄，依刑法第二十五條第一項規定為未遂犯，應依同法第二十七條、第六
    十六條但書規定，減輕其刑三分之二。
四、原審未予詳查，遽認被告被訴放火部分之犯罪不能證明，而為被告放火及恐嚇部
    分無罪之諭知，尚難謂洽。檢察官上訴意旨指摘原判決關於被告放火及恐嚇部分
    諭知被告無罪顯有不當等語，非無理由，自應由本院將原判決關於該部分撤銷改
    判。爰審酌被告僅因與其妻感情不睦，即持上開打火機及裝有汽油之寶特瓶，放
    火燒燬現有人所在之上開建築物，已嚴重危害社會安全，並損及告訴人之權益及
    其犯罪後飾詞圖卸之態度等一切情狀，量處如主文第二項所示之刑，以資儆懲。
    至於上開打火機並未扣案，而前述裝有部分汽油之寶特瓶一個，已經承辦員警之
    疏失而遺失，上開物品復非法律規定應義務沒收之物，為避免日後執行之困擾，
    故均不宣告沒收。
五、被告經合法傳喚，無正當理由不到庭，自不待其陳述，逕行判決。
據上論斷，應依刑事訴訟法第三百六十九條第一項前段、第三百七十一條、第三百六
十四條、第二百九十九條第一項前段，刑法第一百七十三條第三項、第一項、第二十
七條、第二十五條、第六十六條但書，判決如主文。
本案經檢察官吳國南到庭執行職務。
中      華      民      國    九十二    年      三      月    二十六    日
                              臺灣高等法院刑事第十八庭
                                  審判長法  官  吳      敦
                                        法  官  劉  慧  芬
                                        法  官  吳  明  峰
右正本證明與原本無異。
如不服本判決，應於收受送達後十日內向本院提出上訴書狀，其未敘述上訴之理由者
並得於提起上訴後十日內向本院補提理由書（均須按他造當事人之人數附繕本）。
                                        書記官  李  華  安
中      華      民      國    九十二    年      三      月    二十六    日
附錄：本判決論罪科刑法條全文
刑法第一百七十三條第三項、第一項：
放火燒燬現供人使用之住宅或現有人所在之建築物、礦坑、火車、電車或其他供水、
陸、空公眾運輸之舟、車、航空機者，處無期徒刑或七年以上有期徒刑。
第一項之未遂犯罰之。


司法院資訊處製作；財團法人民間司法改革基金會備份。
